【裁判字號】    95,易,165
【裁判日期】    950518
【裁判案由】    竊盜
【裁判全文】
臺灣高雄地方法院刑事判決               95年度易字第165號
    公  訴  人  臺灣高雄地方法院檢察署檢察官
    被      告  丙○○
                        （現於高雄第二監獄執行）
上列被告因竊盜案件，經檢察官提起公訴（94年度偵字第27755
號），及移送併案審理（95年度偵字第5455號、95年度速偵字第
153 號），本院判決如下：
    主  文
丙○○共同連續竊盜，累犯，處有期徒刑玖月。
    事  實
一、丙○○前於民國91年間因違反毒品危害防治條例案件，經本
    院於92年1 月24日，以91年度易字第3133號判決判處有期徒
    刑6 月確定，並於94年3 月28日執行完畢，猶不知悔改，基
    於意圖為自己不法所有之概括犯意，連續為下列之竊盜行為
    ：
（一）與真實姓名年籍資料均不詳綽號「章仔」之成年男子，共
      同基於意圖為自己不法所有之犯意聯絡，於94年11月29日
      13時37分許，至高雄市鹽埕區○○○路123 號「公教大樓
      」地下室，二人共同徒手竊取地上水溝蓋，得手後，將竊
      得之水溝蓋收置於布袋內而放置一旁，並分別持竊得之水
      溝蓋敲勾另1 塊水溝蓋時，為杜明龍、乙○○發覺聲響而
      循線當場目擊，並報警查獲，當場扣得長方形水溝蓋9 塊
      。
（二）丙○○復承前之概括犯意，與劉耀文（另經檢察官聲請簡
      易判決處刑）共同基於意圖為自己不法所有之犯意聯絡，
      於95年2 月10日16時25分許，自高雄市苓雅區○○○路與
      高速公路口「中正體育場」6 號出入口旁停放之高雄市政
      府工務局工程車（車牌號碼ZW-990號）上，竊取高雄市政
      府工務局所有、由廖吉清持有之不鏽鋼管1 條（由丙○○
      徒手搬運）與不鏽鋼鋼材1 個（由劉耀文徒手搬運），得
      手後，由丙○○騎乘車牌號碼ZHK-171 號輕機車搭載劉耀
      文並載運上開竊得之物離去，嗣於同日16時30分許行經高
      雄市苓雅區○○○路與高速公路口北往南引道時，因所載
      鋼材過重導致行車不穩，為巡邏員警當場查獲。
（三）丙○○復承前之概括犯意，與張卓文（另經檢察官提起公
      訴）共同基於意圖為自己不法所有之犯意聯絡，於95年3
      月8 日13時20分許，由張卓文在高雄市新興區○○○路5
      之1 號建築工地外把風，丙○○進入工地內徒手竊取陳佳
      農所有之電纜線及電線各1 條，得手後以機車載運逃逸，
      嗣於同日13時45分許，丙○○將竊得之上開電纜線、電線
      交付予張卓文，於張卓文將竊得財物持往高雄市前鎮區○
      ○○○路188 巷21號對面資源回收站變賣之際，為警當場
      查獲，查知上情。
二、案經高雄市政府警察局、高雄市政府警察局鹽埕分局移請臺
    灣高雄地方法院檢察署檢察官偵查起訴及移送併案審理。
    理  由
壹、本件關於證據能力之意見：
  一、按被告以外之人於審判外之言詞或書面陳述，除法律有規
      定者外，不得作為證據，刑事訴訟法第159 條第1 項固有
      明文。然依同法第159 條之5 規定：「被告以外之人於審
      判外之陳述，雖不符前四條之規定，而經當事人於審判程
      序同意作為證據，法院審酌該言詞陳述或書面陳述作成時
      之情況，認為適當者，亦得為證據。當事人、代理人或辯
      護人於法院調查證據時，知有第159 條第1 項不得為證據
      之情形，而未於言詞辯論終結前聲明異議者，視為有前項
      之同意。」。查證人丁○、杜明龍、乙○○、劉耀文、廖
      吉清、張卓文、陳佳農於案發後先後經員警詢問並製作筆
      錄；於詢問過程中，製作筆錄之員警並未有何強暴、脅迫
      或以其他不正方法等情事，是以渠等警詢筆錄依法雖屬傳
      聞證據，原不具證據能力，然檢察官、被告明知該等陳述
      有刑事訴訟法第159 條第1 項不得為證據之情況，而於審
      判程序中同意採為本案證據，本院復審酌該等言詞陳述作
      成時之外部情況並無不當，自具有特別可信性。又衡諸
      本件倘欲證明被告前揭犯罪事實，實有引用該等證人警詢
      中供述之必要性。揆諸前揭說明，本院自得逕以卷附證人
      丁○、杜明龍、乙○○、劉耀文、廖吉清、張卓文、陳佳
      農之警詢筆錄採為認定事實之依據。
  二、次按，被告以外之人於偵查中向檢察官所為之陳述，除顯
      有不可信之情況者外，得為證據，刑事訴訟法第159 條之
      1 第2 項亦有明文。證人杜明龍、乙○○前於94年12月19
      日經臺灣高雄地方法院檢察署檢察官依法傳訊，由檢察官
      告知具結義務及偽證罪之處罰、依法具結後而為陳述，此
      有卷附上開偵訊筆錄及證人結文各1 份在卷可參。且此部
      分亦未經檢察官、被告抗辯有何不具證據能力之情形，並
      同意作為本案證據，參以上揭法條規定，本院亦得以證人
      杜明龍、乙○○偵查中之證述採為本件證據。
  三、再者，證人、鑑定人依法應具結而未具結者，其證言或鑑
      定意見，不得作為證據，刑事訴訟法第158 條之3 定有明
      文。同法第159 條之1 第2 項雖規定，被告以外之人於偵
      查中向檢察官所為之陳述，除顯有不可信之情況者外，得
      為證據。惟該被告以外之人（含共同被告、共犯、被害人
      、證人等），於偵查中向檢察官所為之陳述，性質上仍屬
      傳聞證據（審判外之陳述），然因檢察官依法有訊問被告
      、證人及鑑定人之權，證人、鑑定人且須「具結」，而檢
      察官向被告以外之人所取得之陳述，原則上均能遵守法律
      規定，不致違法取供，其可信性極高，為兼顧理論與實務
      ，因而規定除顯有不可信之情況者外，得為證據（參考刑
      事訴訟法第159 條之1 立法理由）。從而被告以外之人於
      偵查中向檢察官所為之陳述，仍應依法具結，始有證據能
      力（最高法院94年度台上字第913 號判決意旨參照）。查
      共犯劉耀文、張卓文於案發後經內勤檢察官加以訊問，然
      因是時並未由檢察官依法命其具結後再為證述，參以前揭
      說明，共犯劉耀文、張卓文於內勤檢察官訊問所為之陳述
      均因未能依法具結而不具證據能力。
貳、實體部分：
一、訊據被告固不諱言於上開事實一（一）之時地與真實姓名年
    籍資料均不詳綽號「章仔」之成年男子，一同至高雄市鹽埕
    區○○○路123 號「公教大樓」地下室，且「章仔」當場竊
    取水溝蓋之事實，惟矢口否認有上開竊盜犯行，辯稱：伊確
    實有和「章仔」去查獲地點，因綽號「章仔」說要帶伊去賺
    錢，去到那邊綽號「章仔」就開始偷水溝蓋，伊只有站在旁
    邊看而已，後來有人來了，「章仔」就跑了。惟查：上揭犯
    罪事實，業據證人即當場發現被告之目擊者乙○○到庭證稱
    ：「（問：你的職業？）賣菜。（問：賣菜的地點？）在高
    雄市鹽埕區○○○路123 號「公教大樓」。（問：你跟被告
    有無見過面？）有，一次，就是在抓到他的那一次。（問：
    你是否在94年11月29日下午在高雄市鹽埕區○○○路123 號
    「公教大樓」地下室有抓到被告？）有。（問：請陳述當天
    抓到被告的經過？）我菜賣完要到倉庫，看到二個人在偷水
    溝蓋，後來一個人跑掉了。（問：有無看到該二人如何偷水
    溝蓋？）拿一個水溝蓋敲打另一個水溝蓋。（問：已經拿起
    的水溝蓋有幾個？）七、八個，裝在布袋內。（你有看到他
    們動手敲水溝蓋？）有，他們二個人都有動手敲水溝蓋。（
    問：你看到時上前有無跟他們說話？）有，我說這是公教大
    樓的東西，你們怎麼可以偷，他們沒有回答，就跑了。（問
    ：一個跑掉，另一個有無逃跑？）一個跑掉，另一個跑了幾
    公尺被我們抓到。」等語明確（參本院卷第102-104 頁），
    依上證人乙○○之證述可知當時情況為被告與「章仔」均有
    動手以一個水溝蓋敲打另一個水溝蓋之方式竊取水溝蓋，非
    如被告所言只有站在旁邊看而已，且被告與「章仔」均有動
    手敲打竊取水溝蓋之情，亦據目擊證人杜明龍、乙○○於警
    詢、偵查中均證述綦詳，足認被告所辯伊沒有動手，只有站
    在旁邊看云云，顯為臨訟卸責之詞，不足採信，此外，復有
    贓物認領保管收據1 紙、現場及贓物照片8 張附卷可稽。事
    證明確，被告此部份犯行洵堪認定。
二、另訊據被告對上揭事實一（二）（三）之竊盜犯行於本院審
    理時坦承不諱，核與證人劉耀文、廖吉清、張卓文、陳佳農
    於警詢證述之情節，相互符合，並有贓物認領保管單2 份及
    照片22張在卷可佐。足見被告之自白與事實相符，自得為認
    定犯罪之依據。是以，被告犯罪事證明確，其此部份犯行洵
    堪認定，應依法論科。
三、核被告所為，係犯刑法第320 條第1 項之普通竊盜罪。被告
    與真實姓名年籍資料均不詳綽號「章仔」之成年男子就上開
    事實一（一）之竊盜犯行，與劉耀文就上開事實一（二）之
    竊盜犯行，與張卓文就上開事實一（三）之竊盜犯行，有犯
    意之聯絡及行為之分擔，為共同正犯。被告先後多次竊盜行
    為，時間緊接，犯罪構成要件相同，顯係基於概括犯意為之
    ，為連續犯，應論以一罪，並加重其刑。又公訴人雖未對被
    告上開事實一（二）（三）之竊盜犯行起訴，惟此部分與前
    開論罪科刑部分有連續犯之裁判上一罪關係，復經檢察官移
    送併辦，依審判不可分原則，本院自應併予審理，附此敘明
    。
四、又查被告前因違反毒品危害防治條例案件，經本院於92年1
    月24日，以91年度易字第3133號判決判處有期徒刑6 月確定
    ，並於94年3 月28日執行完畢，有臺灣高雄地方法院檢察署
    刑案資料查註紀錄表及臺灣高等法院被告前案紀錄表各1 份
    附卷可按，其於受有期徒刑之執行完畢後，5 年內再犯本件
    有期徒刑以上之竊盜罪，為累犯，應依刑法第47條規定加重
    其刑，並依法遞加之。爰審酌被告之品行、人格，經歷及其
    智識程度（高中學歷），其不思正正當當生活，以一己之力
    ，循正途賺取金錢，竟任意竊取他人之財物，復連續為3次
    竊盜犯行，所竊財物為水溝蓋9 塊、不鏽鋼管1 條、不鏽鋼
    鋼材1 個、電纜線及電線各1 條，以及犯後坦承部分犯行，
    惟就竊取水溝蓋犯行，於現場遭查獲後猶不知悔改，仍圖飾
    詞掩飾等犯後態度，及所竊取之物品均已交由被害人領回，
    被害人未受重大損失，復參以檢察官具體求刑之刑度等一切
    情狀，量處如主文所示之刑，
據上論斷，應依刑事訴訟法第299 條第1 項前段，刑法第28條、
第56條、第320 條第1 項、第47條，罰金罰鍰提高標準條例第1
條前段，判決如主文。
本案經檢察官甲○○到庭執行職務。
中    華    民    國    95    年    5     月    18    日
                    刑事第四庭   審判長法  官  郭玫利
                                       法  官  陳明呈
                                       法  官  林意芳
以上正本證明與原本無異。
如不服本判決，應於收受送達後10日內向本院提出上訴書狀。
中    華    民    國    95    年    5     月    18    日
                                       書記官  曾秀鳳
附錄本判決論罪科刑之法條全文：
刑法第320條第1 項：
意圖為自己或第三人不法之所有，而竊取他人之動產者，為竊盜
罪，處五年以下有期徒刑、拘役或五百元以下罰金。


司法院資訊處製作；財團法人民間司法改革基金會備份。
